臺灣高等法院高雄分院刑事判決
111年度上訴字第231號
上  訴  人  
即  被  告  錢立君


選任辯護人  陳勁宇律師(法扶律師)
上列上訴人因違反毒品危害防制條例案件，不服臺灣高雄地方法
院110年度訴字第414號，中華民國111年1月12日第一審判決（起
訴案號：臺灣高雄地方檢察署110年度偵字第2854號；移送併辦
案號：同署110年度偵字第11947號、第11948號），提起上訴，
本院判決如下：
    主  文
上訴駁回。
    事實及理由
壹、程序事項：刑事訴訟法第348條規定已於民國110年6月16日
    公布，同年月18日生效施行。而本案是於111年3月16日才繫
    屬本院，並非刑事訴訟法施行法第7之13條所規定仍適用修
    正前規定之案件，故應適用修正後刑事訴訟法第348條之規
    定，先予說明。又修正後刑事訴訟法第348條第3項規定：「
    上訴得明示僅就判決之刑、沒收或保安處分一部為之」，而
    其立法理由指出：「為尊重當事人設定攻防之範圍，並減輕
    上訴審審理之負擔，容許上訴權人僅針對刑、沒收或保安處
    分一部提起上訴，其未表明上訴之認定犯罪事實部分，則不
    在第二審之審判範圍。如為數罪併罰之案件，亦得僅針對各
    罪之刑、沒收、保安處分或對併罰所定之應執行刑、沒收、
    保安處分，提起上訴，其效力不及於原審所認定之各犯罪事
    實，此部分犯罪事實不在上訴審審查範圍」。故依據現行法
    律的規定，科刑事項已可不隨同其犯罪事實而單獨成為上訴
    之標的，且於上訴人明示僅就科刑事項上訴時，第二審法院
    即不再就原審法院所認定之犯罪事實為審查，而應以原審法
    院所認定之犯罪事實，作為論認原審量刑妥適與否的判斷基
    礎。本件上訴人即被告錢立君（下稱被告）於本院準備程序
    及審判程序中，均已明示只對原審關於附表編號1、2、5所
    示犯行之科刑事項提起上訴，至於原審所為之其他判決內容
    ，則不在其上訴範圍（本院卷第92、142頁）。依據前述說
    明，本院僅就原審判決量刑妥適與否進行審理，至於原審判
    決其他部分，則非本院審查範圍，先予指明。　　
貳、本案據以審查量刑妥適與否之原審所認定之犯罪事實、所犯
    罪名
一、犯罪事實：錢立君基於販賣第一級毒品海洛因及第二級毒品
    甲基安非他命以營利的犯罪故意，與附表編號1、2所示購毒
    者魏嬿容約定毒品交易事宜後，即在附表編號1、2所示時、
    地，販賣附表編號1、2「毒品種類及對價」欄所示毒品給魏
    嬿容，並收取該欄位所載之對價；另基於販賣第一級毒品海
    洛因以營利的犯罪故意，與附表編號5所示購毒者高有德約
    定毒品交易事宜後，即在附表編號5所示時、地，販賣附表
    編號5「毒品種類及對價」欄所示毒品給高有德，並收取該
    欄位所載之對價。
二、所犯罪名
　㈠附表編號1、2部分：均犯毒品危害防制條例第4條第1項、第2
    項之販賣第一級毒品罪、販賣第二級毒品罪。被告均以一行
    為同時觸犯上述2罪名，為想像競合犯，均應依刑法第55條
    前段的規定，從一重論以販賣第一級毒品罪。
　㈡附表編號5部分：犯毒品危害防制條例第4條第1項之販賣第一
    級毒品罪。
　㈢被告所犯上述3件販賣第一級毒品罪，犯罪時間不同、行為有
    別，顯然是分別起意而為該等犯行，自應予以分論併罰（即
    一罪一罰）。
參、刑的加重減輕事由：
一、毒品危害防制條例第17條第2 項部分：被告就附表編號1、2
    、5所示犯行，於偵查、原審及本院審判程序都有自白犯行
    （被告提起本件上訴，既對原審所認定之犯罪事實並無爭議
    ，而不在其上訴範圍，自屬自白犯行），故其此等犯行，均
    應適用毒品危害防制條例第17條第2 項的規定予以減輕其刑
    。
二、刑法第59條部分：依據毒品危害防制條例第4 條第1 項的規
    定，販賣第一級毒品罪的最輕本刑是無期徒刑。然而，同樣
    犯販賣第一級毒品罪的被告，各自的犯罪原因、動機不一，
    犯罪情節也未必相同，其中有的是大盤毒梟，有的則是中、
    小盤的毒販，也有吸毒者為了互通有無而偶然為販賣毒品的
    行為，另外也有受指示持送毒品而參與販毒行為者，這些情
    節不同的販毒行為對社會造成的危害程度顯然有所差異，但
    法律所規定的最輕本刑卻一律是無期徒刑，刑責甚重。在這
    樣的狀況下，如果依行為人的犯罪情狀處以有期徒刑，就足
    以懲罰其不法行為，並能夠達到避免社會上其他人為同種犯
    行的目的，自可綜合考量行為人客觀犯行與主觀惡性等相關
    事項，審酌是否有可以憫恕的情形，適用刑法第59條的規定
    酌量減輕其刑，以使個案裁判的量刑，符合罪刑相當的要求
    。本院考量被告雖然有附表編號1 、2 、5 所示之販賣第一
    級毒品犯行，但該3 次毒品交易的金額、數量有限，對象為
    2 人，惡性顯然無法與大量運輸、販賣毒品的大盤毒梟相比
    ，因此，即使對被告科以依上述規定減輕後的最低刑，仍然
    過重，在客觀上足以引起一般的同情，顯然可堪憫恕，故依
    據刑法第59條的規定，就被告前述販賣第一級毒品犯行，都
    酌量減輕其刑。
三、毒品危害防制條例第17條第1 項部分：
　㈠毒品危害防制條例第17條第1 項規定：「犯第4 條至第8條、
    第10條或第11條之罪，供出毒品來源，因而查獲其他正犯或
    共犯者，減輕或免除其刑」，而該規定所稱「供出毒品來源
    ，因而查獲」，是指行為人供出其本案犯罪之毒品來源的相
    關資料（例如上手的姓名、年籍、住居所或其他足以辨別的
    特徵等），客觀上足使有調查或偵查犯罪職權的公務員因而
    得以對該毒品來源發動調查或偵查，因此查獲其人及其提供
    毒品給行為人的犯行而言。至於「查獲」的屬實與否，乃是
    法院職權認定的事項，應由法院做最後審查並決定其真實性
    ，故法院必須依據偵查機關所蒐集的證據綜合判斷有無「因
    而查獲」的事實，不以偵查結論作為判斷此部分事實的絕對
    依據。因此，「查獲」的認定不以行為人所供出之人經檢察
    官起訴或法院判刑確定為限，如相關證據在客觀上已經足以
    確認該人、該犯行者，亦屬「查獲」的態樣之一（最高法院
    110 年度台上字第1090號、109 年度台上字第5671號、第53
    95號等刑事判決可作為參考）。
　㈡被告於警詢、偵訊中，雖然供稱其毒品來源為李文治（警1卷
    第22至24頁、併警1卷第105至111頁、偵卷第41至43頁），
    但李文治到案後，否認有任何提供海洛因、甲基安非他命給
    被告的情形（併警2卷第83至88頁、偵卷第177至180頁）。
    而檢察官偵辦後，就被告所言有監視錄影畫面可作為佐證部
    分，以李文治涉嫌於110年1月5日、110年1月24日，分別以
    新臺幣（下同）3萬7000元、1萬8500元的代價，販賣甲基安
    非他命1兩、半兩給被告，認其涉有販賣第二級毒品罪嫌，
    而予提起公訴（此部分即原審就被告附表編號3、4、6所示
    犯行，依毒品危害防制條例第17條第1 項規定予以減輕其刑
    之依據），至於其他部分，則因未有補強證據，故未經檢察
    官予以起訴，此有臺灣高雄地方檢察署檢察官110年度偵字
    第4950號起訴書（併偵卷第141至143頁）、臺灣高雄地方檢
    察署111年5月11日雄檢榮為110偵2854字第1119034988號函
    （本院卷第117頁）在卷可證。因此，依據檢察官前述偵查
    結果，被告附表編號1、2、5所販賣之海洛因，無法認定其
    來源是李文治（李文治未因販賣海洛因給被告而經檢察官起
    訴），且被告附表編號1、2所販賣之甲基安非他命，也難以
    認定是由李文治所提供（被告此2部分犯行的行為時間，均
    在李文治前述被訴犯行之前）。
　㈢如前所述，關於被告所供毒品來源的「查獲」與否，雖不以
    被告所供出之人、犯行經檢察官起訴為必要，但仍須法院做
    最後審查並確認其真實性。本院審酌：依據被告警詢及偵訊
    所述，其向李文治購買海洛因的時間，為110年1月26日前約
    1星期；而其向李文治購買甲基安非他命的時間，則分別為1
    10年1月5日、同年月24日、同年月25日；其總共向李文治買
    過1次海洛因、3次甲基安非他命（警1卷第22至24頁、併警1
    卷第105至111頁、偵卷第41至43頁）。故依據被告所述，其
    唯一一次向李文治購得海洛因的時間，乃是於110年1月19日
    左右，時間在附表編號1、2、5所示犯行之後，且與該等犯
    行的時間相差至少10日以上；另依據被告所述，其最早向李
    文治購得甲基安非他命的時間（110年1月5日），也是在其
    附表編號1、2所示販賣甲基安非他命犯行之後，且與該等犯
    行的時間也相差約有10日。因此，即使依據被告所言，亦無
    法認定其附表編號1、2、5所示犯行的毒品來源為李文治。
    再者，依據本案卷內其他事證，不論是警方人員所調取的監
    視錄影畫面、被告手機內其與李文治間的通聯內容、證人即
    曾為被告交付購毒價金給李文治之劉桓禎於警詢及偵訊中的
    陳述，均未顯示被告附表編號1、2、5所示犯行，是向李文
    治取得相關毒品再為販售，自難以認定被告此等部分犯行，
    其毒品來源確實為李文治。
　㈣從而，本件被告附表編號1、2、5所示犯行，並無從依毒品危
    害防制條例第17條第1項規定予以減免其刑。
四、被告附表編號1、2、5犯行，同時有毒品危害防制條例第17
    條第2項、刑法第59條的減輕事由，應依刑法第70條規定遞
    減其刑。　　
肆、上訴論斷的理由：
一、原審就被告上述犯行，是在審酌：「被告前已多次因違反毒
    品危害防制條例案件，經法院判刑執行，本案更在前案假釋
    期間所犯，雖未構成累犯，但其無視禁令，明知故犯，助長
    毒品擴散及氾濫，危害國人身心健康，所為實不可取；另考
    量其販賣之毒品數量非多、所獲利潤與大盤毒梟獲取高額利
    潤的情形有異，其交易次數、對象、金額，所生侵害尚屬有
    限；其犯後坦承犯行之犯後態度；其教育程度、工作經濟及
    家庭狀況（參見被告於原審院卷第124頁的陳述）」等一切
    情狀後，就被告所犯前述3罪，均量處有期徒刑7年8月。經
    核原審上述量刑，已經依刑法第57條規定詳細審酌，結論亦
    屬妥適。
二、被告上訴理由主張：㈠被告就附表編號1、2、5所示犯行，均
    有供出毒品來源，應可依毒品危害防制條例第17條第1 項規
    定減輕其刑，原審卻漏未適用該規定。㈡即使被告前述犯行
    ，無毒品危害防制條例第17條第1 項規定之適用，但被告既
    有供出毒品來源，足見已誠心坦承悔過，應於量刑時予以審
    酌；另附表編號5所示犯行，販毒價金為4000元，附表編號1
    、2部分，則分別為2500元、3000元，原審卻量處相同刑度
    ，足見附表編號1、2部分有量刑過重之情。然而，被告上訴
    理由㈠所為主張並不可採，已如前述（詳見前述參、三部分
    ）。關於被告上訴理由㈡部分，被告就附表編號1、2、5所示
    犯行所供述之毒品來源既然無法確認屬實，自難以作為其已
    據實供出毒品來源而得認其犯後態度良好之量刑依據。又販
    賣毒品價金的高低，雖關乎被告犯罪情節的輕重，而宜予量
    處不同刑度以使其罪刑相當，但究竟差距多少價金，方需量
    處不同刑度，法院仍有就個案予以裁量之權，無法一概而論
    ，且一旦將價金差距過於細分而給予不同刑度，對被告而言
    反較為不利益（舉例而言，本件被告所犯上述3罪，經前述
    減輕事由予以遞減後，可判處之最低刑為7年6月，若以價金
    500元為一級距而給予不同刑度，則即使不考慮其他不利被
    告之量刑因子，其附表編號1、2、5所示犯行，即需分別量
    處有期徒刑7年10月、7年11月、8年1月）。而原審就被告上
    述犯行所量處的宣告刑，都只有略高於最低刑2個月，在被
    告是單獨從事該等犯行，顯為該等犯行的主導者，且又是在
    假釋期間犯案，而遭查獲時，又持有數量非少之第一、二級
    毒品（參見原審判決附表二所載），足見其雖非大盤毒梟，
    但亦是具有一定規模的販毒者，並非交易金額僅有數百元之
    最底層販毒者等情形下，原審所量處之宣告刑，已屬寬厚，
    實難認定原審量刑有過重之不當。從而，本件被告以前述主
    張提起上訴，均無理由，應予駁回其上訴。
伍、被告販賣第二級毒品犯行部分（即原審判決附表一編號3、4
    、6部分），已因其撤回上訴而確定，故此等部分不屬於本
    院審判的範圍，併予說明。
據上論斷，應依刑事訴訟法第368 條，判決如主文。
本案經檢察官黃嬿如提起公訴及移送併辦，檢察官楊慶瑞到庭執
行職務。　　
中　　華　　民　　國　　111 　年　　7 　　月　　26　　日
                  刑事第四庭    審判長法  官  黃建榮
                                      法  官  李嘉興
                                      法  官  陳君杰
以上正本證明與原本無異。
如不服本判決應於收受本判決後20日內向本院提出上訴書狀，其
未敘述上訴理由者，並得於提起上訴後20日內向本院補提理由書
狀（均須按他造當事人之人數附繕本）「切勿逕送上級法院」。
中　　華　　民　　國　　111 　年　　7 　　月　　26　　日
　　　　　　　　　　　　　　　　　　　書記官　吳璧娟　　
附錄本判決論罪科刑法條：
毒品危害防制條例第4條第1項、第2項
製造、運輸、販賣第一級毒品者，處死刑或無期徒刑；處無期徒
刑者，得併科新臺幣3千萬元以下罰金。
製造、運輸、販賣第二級毒品者，處無期徒刑或10年以上有期徒
刑，得併科新臺幣1千5百萬元以下罰金。
附表：
編號 購毒者 交易時間 交易地點 毒品種類及對價 原審判處罪名及宣告刑（不含沒收部分） 備註 1 魏嬿容 109年12月25日19時47分許 高雄市○○區○○街00巷 第一級毒品海洛因2000元 錢立君犯販賣第一級毒品罪，處有期徒刑柒年捌月。 即起訴書附表編號4     第二級毒品甲基安非他命500元   2 魏嬿容 109年12月26日19時22分許 高雄市○○區○○街00巷 第一級毒品海洛因2000元 錢立君犯販賣第一級毒品罪，處有期徒刑柒年捌月。 即起訴書附表編號5     第二級毒品甲基安非他命1000元   3 非上訴範圍，略      4 非上訴範圍，略      5 高有德 110年1月8日 12時20分許 高雄市○○區○○街00巷00○0號 第一級毒品海洛因4000元 錢立君犯販賣第一級毒品罪，處有期徒刑柒年捌月。 即起訴書附表編號2 6 非上訴範圍，略